【裁判字號】    90,判,1640
【裁判日期】    900913
【裁判案由】    牌照稅
【裁判全文】
最  高  行  政  法  院  判  決                    九十年度判字第一六四○號
    原      告  乙○○
    被      告  宜蘭縣稅捐稽徵處
    代  表  人  甲○○
右當事人間因牌照稅事件，原告不服財政部中華民國八十八年十二月二十二日臺財訴
字第○八八一三五一一五八號再訴願決定，提起行政訴訟。本院判決如左：
    主  文
原告之訴駁回。
訴訟費用由原告負擔。
    事  實
緣原告所有車號ＩＱ—九二一六號自用小客車，民國八十七年使用牌照稅未於徵稅期
間（八十七年四月一日至同月三十日）繳納，仍繼續使用，於八十七年七月十五日下
午四時四十分駛經蘭陽大橋北端，為宜蘭縣警察局交通隊查獲，依原告具結認諾，被
告乃據以裁處應繳稅款二倍之罰鍰新臺幣（下同）二二、四○○元。原告不服，申請
復查未獲變更，向臺灣省政府提起訴願，經以八十八年二月十日八八府訴一字第一四
四七六六號訴願決定，依據新修正公布之使用牌照稅法第二十八條第一項之規定，得
裁處之罰鍰為應納稅額一至二倍，本案對照於新法屬最重之處罰，是否妥適殊值斟酌
為由，將原處分撤銷，責由被告另為處分。嗣經被告重核結果，改處以應納稅額一倍
之罰鍰計一一、二二○元，原告仍未甘服，循序提起訴願及再訴願均遭決定駁回，遂
提起行政訴訟。茲摘述兩造訴辯意旨如次：
原告起訴意旨略謂：原告已數次陳稱，並未違反使用牌照稅法且無簽名認諾之情事，
亦曾數次請求被告調查證據，惟其均置於不理，處理過程顯然過於草率而有違背法令
之處，爰請撤銷原處分及一再訴願決定等語。
被告答辯意旨略謂：一、本件原告所有車號ＩＱ—九二一六號自用小客車，未於徵稅
期間繳納八十七年使用牌照稅，卻行駛於宜蘭縣蘭陽大橋北端路段，案經宜蘭縣警察
局交通隊，依被告印發之使用牌照稅欠稅清冊，於八十七年七月十五日下午四時四十
分查獲，其違章事証臻以明確，有案附原告簽名捺手印具結承諾書及使用牌照稅欠稅
清冊在卷可稽，被告依行為時使用牌照稅法第二十八條規定，未稅行駛於公路之車輛
，在滯納期滿二個月內被查獲，處以應納稅額二倍罰鍰計二二、四○○元，原非無據
。惟適逢使用牌照稅法第二十八條於八十七年十一月十一日修正公布，依財政部八十
五年八月二日臺財稅第八五一九一二四八七號函意旨，本案應有其適用，乃重核改處
以應納稅額一倍之罰鍰計一一、二○○元，經核並無不合。二、原告訴稱被告始終並
無調查證據云云。惟查，本件既於八十七年七月十五日下午四時四十分經交通隊查獲
，系爭車輛未稅行駛宜蘭縣蘭陽大橋北端路段之違章事實洵屬明確，此有原告被查獲
時之承諾書附卷可稽。縱原告業於八十七年八月六日補繳稅款，惟其係於查獲後始補
繳，自無稅捐稽徵法第四十八條之一「自動補報繳稅款」得以免罰之適用，被告復查
決定時改按一倍裁罰，依法有據。原告復執陳詞，重為主張，核不足採，敬請判決駁
回等語。
    理  由
按「納稅義務人違反本法或稅法之規定，適用裁處時之法律。但裁處前之法律有利於
納稅義務人者，適用最有利於納稅義務人之法律。」為八十五年七月三十日增訂公布
之稅捐稽徵法第四十八條之三所明定。次按「使用牌照之換發及徵收期間為一個月，
主管稽徵機關於開徵使用牌照稅時，應先將各類交通工具應納之稅額及徵稅起迄日期
分別公告之。」、「逾期未完稅或報停繳銷牌照之交通工具，在滯納期滿後一個月內
使用經查獲者，除責令補稅換照外，處以應納稅額一倍之罰鍰；二個月者，處以二倍
之罰鍰；依此類推以加至四倍罰鍰為止。」及「逾期未完稅之交通工具，在滯納期滿
後，使用公共水路道路經查獲者，除責令補稅換照外，處以應納稅額一至二倍之罰鍰
。」分別為行為時使用牌照稅法第十條第一項、第二十八條第一項及八十七年十一月
十一日修正公布之使用牌照稅法第二十八條第一項所規定。又「八十五年七月三十日
修正公布之稅捐稽徵法第四十八條之三規定『納稅義務人違反本法或稅法之規定，適
用裁處時之法律。但裁處前之法律有利於納稅義務人者，適用最有利於納稅義務人之
法律。』上開法條所稱之『裁處』，依修正理由說明，包括訴願、再訴願及行政訴訟
之決定或判決。準此，稅捐稽徵法第四十八條之三修正公布生效時仍在復查、訴願、
再訴願及行政訴訟中，尚未裁罰確定之案件均有該條之適用。」復為財政部八十五年
八月二日台財稅第八五一九一二四八七號函釋在案。查，本件原告所有車號ＩＱ－九
二一六號自用小客車乙輛，八十七年使用牌照稅一一、二三○元未於徵稅期間（八十
七年四月一日至三十日）繳納，仍繼續使用，嗣於八十七年七月十五日下午四時四十
分駛經蘭陽大橋北端，為宜蘭縣警察局交通隊查獲，有原告簽名捺手印之承諾書附原
處分卷可稽，違章事證明確，被告初查乃依行為時使用牌照稅法第二十八條第一項規
定，處以應納稅額二倍之罰鍰計二二、四○○元。原告不服，申經被告復查決定，未
獲變更，原告提起訴願，經臺灣省政府八十八年二月十日八八府訴一字第一四四七六
六號訴願決定，以依據新修正公布之使用牌照稅法第二十八條第一項規定，應裁處之
罰鍰為應納稅額之一至二倍，本案對照新法屬最重之處罰，是否妥適殊值斟酌為由，
將原處分撤銷，責由被告衡酌原告違章情形並考量類此已罰案件，因法律修正，究以
何倍數處罰方屬相當後，另為處分。嗣經被告重核結果，改處以應納稅額一倍之罰鍰
計一一、二○○元。原告不服，循序提起行政訴訟，主張：原告並未違反使用牌照稅
，亦無簽名認諾之情事，數次向被告請求調查，均置之不理云云。經查，原告所有車
號ＩＱ－九二一六號自用小客車，並未於八十七年四月一日至三十日八十七年使用牌
照稅徵稅期間完稅，仍繼續使用，於八十七年七月十五日下午四時四十分駛經蘭陽大
橋北端，為宜蘭縣警察局交通隊查獲之事實，為原告所不爭執，且有原告簽名捺手印
之承諾書附原處分卷書足稽，已詳前開說明，原告違反首揭牌照稅之事實，已堪認定
。原告雖於八十七年八月六日繳納系爭稅款，係查獲後之補繳稅款，自無稅捐稽徵法
第四十八條之一免罰規定之適用，原告主張，核無足採。揆諸首揭說明，本件原處分
核無違誤，一再訴願決定遞予維持，亦無不合，原告猶執前詞，聲明撤銷，為無理由
，應予駁回。
據上論結，本件原告之訴為無理由，爰依行政訴訟法施行法第二條、行政訴訟法第九
十八條第三項前段，判決如主文。
中    華    民    國      九十      年      九        月      十三      日
                    最 高 行 政 法 院  第 五 庭
                                審 判 長 法  官      廖  政  雄
                                         法  官      趙  永  康
                                         法  官      林  清  祥
                                         法  官      鍾  耀  光
                                         法  官      姜  仁  脩
右  正  本  證  明  與  原  本  無  異
                                         法院書記官  莊  俊  亨
中    華    民    國      九十      年      九        月      十四      日


司法院資訊處製作；財團法人民間司法改革基金會備份。
